臺灣高等法院刑事判決　　　　　　　　96年度上易字第1823號
上　訴　人　臺灣板橋地方法院檢察署檢察官
被　　　告　甲○○
　　　　　　丙○○
上列上訴人因被告背信案件，不服臺灣板橋地方法院95年度易字
第1683號，中華民國95年5月24日第一審判決（起訴案號：臺灣
板橋地方法院檢察署95年度偵字第18661號），提起上訴，本院
判決如下：
    主  文
上訴駁回。
    理  由
一、公訴意旨略以：被告甲○○係萬玉工業股份有限公司（下簡
    稱：萬玉公司）之負責人，被告丙○○係該公司之監察人，
    皆係為該公司處理事務之人。詎2人意圖為自己不法之所有
    ，未遵守公司法第185條第1項第2款讓與全部或主要部分之
    營業或財產，應有代表已發行股份總數3分之2以上股東出席
    之股東會，以出席股東表決權過半數之同意行之之規定，在
    未依該規定得到其餘股東之同意下，竟於民國95年5月5日在
    臺北縣新莊市與信義房屋簽立出售該公司之主要財產即位於
    臺北縣新莊市○○段746、747地號門牌為新莊市○○○路27
    5巷15號之廠房及土地之契約，惟迄今該房地尚未出售於他
    人而未遂。因認被告2人係共同涉犯刑法第342條第2項、第1
    項之背信未遂罪云云。
二、按犯罪事實應依證據認定之，無證據不得認定犯罪事實，刑
    事訴訟法第154條第2項定有明文。而認定犯罪事實所憑之證
    據，無論係直接證據或間接證據，其為訴訟上之證明，須於
    通常一般之人均不致有所懷疑，而得確信其為真實之程度者
    ，始得據為有罪之認定。又刑事訴訟法第161條第1項規定：
    檢察官就被告犯罪事實，應負舉證責任，並指出證明之方法
    。因此，檢察官對於起訴之犯罪事實，應負提出證據及說服
    之實質舉證責任。倘其所提出之證據，不足為被告有罪之積
    極證明，或其指出證明之方法，無從說服法院以形成被告有
    罪之心證，基於無罪推定之原則，自應為被告無罪判決之諭
    知（最高法院92年度台上字第128號判例、76台上字第4986
    號判例參照）。
三、檢察官認被告2人涉犯背信未遂罪，係以被告2人承認未依公
    司法規定得到其餘股東之同意，即與信義房屋簽立出售該公
    司之主要財產即位於臺北縣新莊市○○段746、747地號門牌
    為新莊市○○○路275巷15號之廠房及土地契約之事實、告
    發人戊○○之指述，及卷附之買賣仲介專任委託書1份等為
    據。訊據被告甲○○、丙○○均堅決否認有何背信犯行，被
    告丙○○辯稱：此為家族性的工廠，僅有3個人負責，事先
    已有告知告訴人要賣工廠之事，公司僅剩下房子，售後再以
    股份比例分配，並無霸佔告訴人的部分等語。被告甲○○辯
    稱：公司僅3個股東，我、丙○○及鄭光烈，要賣時有請丙○○打電話告知告訴人等語。
四、經查：
  (一)下列引用之證據資料，被告於原審及本院對之證據能力並不
    爭執（見原審卷第17頁、本院卷第68頁反面），而未於言詞
    辯論終結前聲明異議，依刑事訴訟法第159條之5第2項規定
    ，視為已有將該等傳聞證據採為證據之同意，本院審酌下列
    證據資料作成之情況，查無違法取證之情形，認應係出於其
    自由意志，具有可信性，並無不適宜作為證據之情形，認具
    有證據能力。
  (二)按刑法第342條第1項之背信罪，以處理他人事務之人，有圖
    自己或第三人得不法利益，或圖加損害於本人之意思，而故
    為違背其任務之行為為要件，則該罪之成立，是以行為人有
    取得不法利益或損害本人利益之意圖為必要，若無此意圖，
    即屬缺乏意思要件，縱有違背任務之行為，並致生損害於本
    人之財產或其他利益，亦難以該罪相繩。而此圖利自己或第
    三人或損害本人利益之意思為犯背信罪之構成要件，屬於構
    成犯罪事實之一部，自應依嚴格證據認定之，不能僅以客觀
    上發生損害本人利益之事實，遽而推定有此等犯意。若僅因
    處理事務怠於注意，致其事務生不良之影響，則為處理事務
    之過失問題，既非故意為違背任務之行為，自不負若何罪責
    （最高法院22年上字第3537號判例、26年上字第1246號判例
    、30年上字第1210號判例意旨參照）。同理，若公司負責人
    處理公司事務，縱在形式上與公司法規定之法定程序未盡相
    符或未得一定成數之股東同意，亦不能以單純客觀上有此事
    實，遽行推測其有取得不法利益或損害本人（公司）利益之
    意圖，而仍應以嚴格證據證明之，核先敘明。
  (三)萬玉公司原出資股東實為被告2人及鄭光烈，其他原登記股
    東（包括戊○○）僅係出名；而出資部分，被告丙○○占20
    %，被告甲○○占44.1%，其餘則為鄭光烈，由被告甲○○擔
    任董事長負責公司之經營等事實，業據被告2人供述在卷，
    且經證人戊○○於偵查中承認為真實（見他字卷第28頁、第
    15頁）。復有經濟部中部辦公室95年10月5日經中三字第095
    30973440號函檢送之萬玉公司設立、歷次變更登記事項卡及
    股東名冊影本（該股東名冊係公司設立時之原始股東名冊）
    附卷可稽（見原審卷第21至43頁）。嗣於95年4月間，萬玉
    公司因有違反空氣污染法及勞工安全衛生法之情事，遭臺北
    縣政府環境保護局、行政院勞工委員會科處罰鍰，隨後經萬
    玉公司申請於95年5月8日起至96年5月7日止停業等情，有臺
    北縣政府環境保護局罰鍰收據、行政院勞工委員會罰鍰繳款
    單（其上皆有記載處分案號）、經濟部95年5月8日經授中字
    第09535000520號函在卷可證（見他字卷第16-1頁至第17頁
    ）。則被告甲○○於偵查中及本院供稱，因告訴人到處告發
    ，導致公司遭環保局和勞檢所處罰，若未改善，還會繼續處
    罰，因認為無法再經營下去，始與被告丙○○商量，決定停
    業並把廠房賣掉等語（見他字卷第15頁、本院卷第68頁），
    實屬有據。且被告2人亦將此賣廠房原因告知告訴人，業據
    證人戊○○承認之（見原審卷第111頁）。則被告2人因迫於
    客觀不利之形勢，由負責經營之被告甲○○與丙○○決定停
    業，向經濟部提出停業之申請，並決定出售公司資產，縱在
    未徵詢其他股東意見方面有所瑕疵，但尚難認其2人此一決
    定有何有取得不法利益或損害公司利益之意圖可言。
  (四)被告2人以萬玉公司名義委託信義房屋仲介業者為公司上揭
    房地尋找買主，其原委託銷售價格新臺幣（下同）1490萬元
    ，雖係由被告甲○○決定，但亦係經由接受委託之信義房屋
    人員洪錦堂建議，相較當地價格，係屬高價等情，為證人洪
    錦堂於原審結證在卷（見原審卷第119頁），並有信義房屋
    提供予被告2人之買賣仲介專任委託書及信義房屋行情資訊
    置於原審卷末證件存置袋可核。顯見被告2人委託房屋仲介
    業者尋找買主並無故為低價出售上開房地意圖之情事。且起
    訴書所稱：「被告2人與信義房屋簽立出售該公司之主要財
    產之契約」云云，亦顯將委託尋找買主之委託仲介契約與財
    產買賣契約相混淆，實不足取。又證人洪錦堂於原審復結證
    ：我接受被告2人委託後，戊○○曾找我，經我確認其為股
    東後，告知自此以後，若有任何銷售狀況會通知雙方，戊○○並未反對出售，僅要求若有賣出，要大家同意才能出售；
    當初戊○○係問我知不知道公司在訴訟中，他是股東且出示
    法院證件，其未堅持不賣，只是擔心賣出去後他們沒有保障
    ；我向戊○○提到將來買方付款時，會將錢付到履約保證專
    戶，不會直接匯到被告戶頭，後來沒有賣出，是因為他們有
    財產糾紛，且要告到底，我們公司政策，若案子有訴訟就不
    要成交等語（見原審卷第118至120頁）。而上開廠房迄今仍
    登記為萬玉公司所有之事實，亦有建物及土地登記謄本各1
    份在卷可憑（見原審卷第132至133頁）。參酌證人戊○○亦
    證稱：被告2人有告知賣廠房是為結束公司營業，有說要按
    公司股東股份結算，並有說要分給股東，但其覺得不公平，
    因為公司帳冊都在被告手上，其等不知帳為何云云（見原審
    卷第111頁）；及證人戊○○、丁○○、乙○○、己○○○
    （以上皆鄭光烈之繼承人），雖否認被告2人曾於事前告知
    要委託仲介業者尋找買主之事，然亦皆承認對賣廠房一事沒
    有意見，皆同意賣掉公司廠房，其等只想要把鄭光烈的錢取
    回等情（見原審卷第115頁、第123頁）。則出售萬玉公司房
    地，既係本案告發人即戊○○、丁○○、乙○○、己○○○
    等人之意願，且被告2人亦曾向戊○○等人表明日後出售房
    地所得價金會按股份比例分配予各股東，實難認被告2人有
    何取得不法利益或損害本人利益之意圖。況本案委由房屋仲
    介業者尋找買主，既尚未至與某特定買方商議訂立任何買賣
    契約之階段，而僅止於尋找買主階段，自與公司法第185條
    第1項第2款規定之「讓與」之處分行為不符，自無違反公司
    法該條規定之問題，更難謂被告2人委託仲介業者尋找買主
    之行為，已具體「著手」刑法第342條第1項背信罪所定「為
    違背其任務之行為」之客觀構成要件行為。
  (五)綜上所述，被告2人客觀上既未有違背其任務之行為，亦未
    致生損害於萬玉公司之財產或其他利益，主觀上亦無取得不
    法利益或損害本人利益之意圖，復查無其他積極證據足資證
    明被告確有檢察官所指之上開犯行，揆諸首揭規定及說明，
    尚能為不利被告犯罪事實之認定。至被告2人因考量萬玉公
    司已有無法經營之客觀情事，以自認係最有利於全體股東之
    方式結束營業並委由仲介業者尋找上揭房地之買主，在未通
    知全體股東之情形下，思慮固有欠週延，惟此僅屬民事糾葛
    ，尚難認被告2人有何背信罪之主觀犯意及客觀行為，附此
    敘明。
五、原審本同上之見解，以檢察官所舉事證尚不足以證明被告罪
    嫌，而為被告無罪之諭知，並無不合。檢察官依告訴人請求
    提起上訴指摘原審判決，為無理由，應予駁回。
據上論斷，應依刑事訴訟法第368條，判決如主文。
本案經檢察官李金定到庭執行職務。
中　　華　　民　　國　　96　　年　　10　　月　　25　　日
　　　　　　　　　刑事第十九庭審判長法　官  尤豐彥
　　　　　　　　　　　　　　　　    法　官  黃金富
　　　　　　　 　 　　　　　　　　　法　官  魏新國
以上正本證明與原本無異。
不得上訴。
                                    書記官  陳玉珍
中　　華　　民　　國　　96　　年　　10　　月　　25　　日
